【裁判字號】    98,訴,2881
【裁判日期】    981008
【裁判案由】    偽造有價證券
【裁判全文】
臺灣臺中地方法院刑事判決              98年度訴字第2881號
公  訴  人  臺灣臺中地方法院檢察署檢察官
被      告  丙○○
指定辯護人  本院公設辯護人  戊○○
上列被告因偽造有價證券案件，經檢察官提起公訴（98年度偵字
第7802號），本院判決如下：
    主    文
丙○○意圖供行使之用，而偽造有價證券，處有期徒刑壹年捌月
。緩刑肆年。如附表所示偽造之「丁○○」署押貳枚（含簽名壹
枚、指印壹枚）均沒收。
    犯罪事實
一、丙○○前因與其前夫張鋼錡經營修車廠，資金短缺，而自民
    國97年6月間起，向甲○○調借現金周轉（甲○○因重利案
    件，現由本院以98年度易字第3089號刑事案件審理中），嗣
    因積欠甲○○本金及高額利息未償還，甲○○催討甚急，竟
    萌生意圖供行使之用而偽造有價證券之犯意，明知未獲得其
    姊姊丁○○之同意及授權，於97年8月20日下午6、7時許，
    在其當時位於臺中市北屯區邱厝北二巷3弄9號居處之外面巷
    口（起訴書誤載為於97年8月20日前之不詳時間，在不詳地
    點），於簽發如附表所示之本票時，除自任發票人外，並冒
    用丁○○之名義，在如附表所示之本票發票人欄下偽造「丁○○」之署押2枚（含簽名1枚、指印1枚），使丁○○共負
    發票人責任之意，因而偽造完成有價證券，隨即於當日在上
    址將如附表所示之本票交付予甲○○而行使之。嗣如附表所
    示之本票到期不獲付款，甲○○執如附表所示之本票向丁○○追討，丁○○旋表示如附表所示之本票上關於「丁○○」
    之署押非其所親簽。又丙○○於如附表所示之本票到期日屆
    至卻無法兌現後，因甲○○仍催款孔急，遂向甲○○表示其
    執有票號AF0000000、發票日為97年8月22日、面額新臺幣（
    下同）26萬元、發票人國泰世紀產物保險股份有限公司、受
    款人承洺汽車保修廠、付款人國泰世華商業銀行仁愛分行之
    支票1紙可供清償，並於97年8月27日將上開支票1紙及其保
    管之承洺汽車保修廠大、小章交給甲○○所指定之第一商業
    銀行行員曾靖藩，由曾靖藩代為將上開支票提示存入甲○○
    位於第一商業銀行豐原分行所開設帳號00000000000號帳戶
    內，且已於97年9月1日兌現。
二、案經甲○○訴由臺灣臺中地方法院檢察署檢察官偵查起訴。
    理    由
一、證據能力之說明：
  (一)按刑事被告之詰問權，係指訴訟上被告有在審判庭盤詰證人
    之權利；偵查中檢察官訊問證人，旨在蒐集被告犯罪證據，
    以確認被告嫌疑之有無及內容，與審判中透過當事人之攻防
    ，經由詰問程序調查證人以認定事實之性質及目的有別。偵
    查中辯護人僅有在場權及陳述意見權，此觀刑事訴訟法第24
    5條第2項前段之規定甚明，檢察官訊問證人並無必須傳喚被
    告使其得以在場之規定，同法第248條第1項前段雖規定「如
    被告在場者，被告得親自詰問」，亦僅賦予該在場被告於檢
    察官訊問證人時得親自詰問證人之機會而已，被告如不在場
    ，殊難期有親自詰問之可能。此項未經被告詰問之被告以外
    之人於偵查中向檢察官所為之陳述，依刑事訴訟法第159條
    第1項、第159條之1第2項之規定，除顯有不可信之例外情況
    外，原則上為「法律規定得為證據」之傳聞例外，依其文義
    解釋及立法理由之說明，並無限縮於檢察官在偵查中訊問證
    人之程序，應已給予被告或其辯護人對該證人行使反對詰問
    權者，始有證據能力之可言。為保障被告之反對詰問權，並
    與現行法對傳聞例外所建構之證據容許範圍求其平衡，證人
    在偵查中雖未經被告之詰問，倘被告於審判中已經對該證人
    當庭及先前之陳述進行詰問，即已賦予被告對該證人詰問之
    機會，則該證人於偵查中之陳述即屬完足調查之證據，而得
    作為判斷之依據，此有最高法院97年度臺上字第405號判決
    意旨可參。是依上開說明可知，在偵查中訊問證人，被告或
    其辯護人對該證人雖未行使反對詰問權，依刑事訴訟法第15
    9條之1第2項之規定，原則上屬於法律規定為有證據能力之
    傳聞證據，於例外顯有不可信之情況，始否定其得為證據，
    亦即，得為證據之被告以外之人於偵查中向檢察官所為之陳
    述，因其陳述未經被告詰問，應認屬於未經合法調查之證據
    ，但非為無證據能力（此亦有最高法院96年度臺上字第4365
    號、96年度臺上字第3923號判決、97年臺上字第356號判決
    意旨可參）。查本案證人丁○○於偵查中之具結證述，並無
    顯有不可信之情況，且被告丙○○及其辯護人對於證人丁○○於偵查中經具結之證詞，均表示沒有意見，同意列為證據
    使用（見本院卷第35頁），顯見於本院審理中並無欲對證人
    丁○○行對質詰問權，自應認證人丁○○於偵查中之證述，
    具有證據能力。
  (二)又按刑事訴訟法第159條之4第2款所稱從事業務之人於業務
    上或通常業務過程所須製作之紀錄文書、證明文書，因係於
    通常業務過程不間斷、有規律而準確之記載，且大部分紀錄
    係完成於業務終了前後，無預見日後可能會被提供作為證據
    之偽造動機，其虛偽之可能性小，除非該等紀錄文書或證明
    文書有顯然不可信之情況，否則有承認其為證據之必要。本
    案卷附被告之臺中銀行神岡分行帳號000000000000號帳戶之
    存摺存提款明細1份、證人甲○○之第一商業銀行豐原分行
    帳號00000000000號帳戶之存款明細分類帳1份（見臺灣臺中
    地方法院檢察署98年度偵字第7802號卷第29至31頁、本院卷
    第58頁），係屬從事業務之人於通常業務過程所為之紀錄文
    書，無預見日後可能會被提供作為證據之偽造動機，且無其
    他顯然不可信之情況，依上揭條文規定，自得作為證據。
  (三)再按被告以外之人（包括證人、鑑定人、告訴人、被害人及
    共同被告等）於審判外之陳述，雖不符刑事訴訟法第159條
    之1至之4等之規定，而經當事人於審判程序同意作為證據，
    法院審酌該言詞陳述或書面陳述作成時之情況，認為適當者
    ，亦得為證據；當事人、代理人或辯護人於法院調查證據時
    ，知有刑事訴訟法第159條第1項不得為證據之情形，而未於
    言詞辯論終結前聲明異議者，視為有前項之同意，同法第15
    9條之5定有明文。立法意旨在於傳聞證據未經當事人之反對
    詰問予以核實，原則上先予排除。惟若當事人已放棄反對詰
    問權，於審判程序中表明同意該等傳聞證據可作為證據；或
    於言詞辯論終結前未聲明異議，基於尊重當事人對傳聞證據
    之處分權，及證據資料愈豐富，愈有助於真實發見之理念，
    且強化言詞辯論主義，使訴訟程序得以順暢進行，上開傳聞
    證據亦均具有證據能力。本案證人甲○○於警詢時之陳述、
    錄音譯文1份（見臺中市警察局中市警刑字第0980020713號
    卷第1至6頁、臺灣臺中地方法院檢察署98年度偵字第7802號
    卷第7至12頁），查無符合刑事訴訟法第159條之1至之4之情
    形，然其內容業經本院審理時予以提示並告以要旨，並經檢
    察官、被告及其辯護人表示意見，當事人已知上述證據乃傳
    聞證據，然均未於言詞辯論終結前，對之內容表示異議，依
    上開規定，已擬制同意其有證據能力，本院認為以之作為本
    案之證據亦屬適當，而有證據能力。
二、訊據被告丙○○對於其上開偽造如附表所示之本票並持以交
    付證人甲○○以行使之行為坦認不諱，並經證人丁○○於偵
    訊中證述明確，且經證人甲○○於本院98年9月21日審理時
    證述：因丙○○於97年8月20日之前已積欠其很多本金及利
    息，雖說要還款，但卻藉故拖延，至97年8月20日當日，丙○○才簽發如附表所示之本票交給其，作為攤還先前借款之
    本金及利息，於97年8月20日當天，其並無另借款給丙○○
    等情綦詳，復有如附表所示之本票1紙、被告之臺中銀行神
    岡分行帳號000000000000號帳戶存摺存提款明細1份及錄音
    譯文1份在卷可稽（見臺灣臺中地方法院檢察署98年度偵字
    第7802號卷第20、33、29至31、7至12頁，本院卷第74頁背
    面至75頁），足徵被告自白偽造有價證券之行為與事實相符
    。且關於被告所稱：於如附表所示之本票到期日屆期無法兌
    現後，因甲○○仍催款孔急，遂向甲○○表示其執有票號AF
    0000000、發票日為97年8月22日、面額26萬元、發票人國泰
    世紀產物保險股份有限公司、受款人承洺汽車保修廠、付款
    人國泰世華商業銀行仁愛分行之支票1紙可供清償，並於97
    年8月27日將上開支票1紙及其保管之承洺汽車保修廠大、小
    章交給甲○○所指定之曾靖藩，由曾靖藩代為將上開支票提
    示存入甲○○位於第一商業銀行豐原分行所開設帳號000000
    00000號帳戶內，且已於97年9月1日兌現等情，亦有上開支
    票1張、證人甲○○之第一商業銀行豐原分行帳號000000000
    00號帳戶之存款明細分類帳1份存卷足憑（見本院卷第67、
    58頁）；而證人甲○○於本院98年9月21日審理時復證稱：
    其將如附表所示之本票面額，算入丙○○應償還其本金1182
    萬元內，其認為丙○○交付給其提示兌現之上開支票面額26
    萬元，是用來償還丙○○所積欠本金1182萬元之一部分，故
    若丙○○主張以上開支票所兌現之26萬元，作為抵銷本案如
    附表所示本票債務之一部分，其也願意接受等情甚明（見本
    院卷第75至76頁），足顯關於被告所負擔如附表所示之本票
    債務，應可認為已清償其中之26萬元無訛。至於證人甲○○
    於本院審理時雖另堅稱：丙○○於97年8月19日即簽發本案
    如附表所示之本票前，即已提到上開支票云云，然此不僅與
    證人甲○○在98年3月17日警詢時供述：是丙○○在97年8月
    26日說有上開支票可供清償積欠其之債務等語齟齬（見臺中
    市警察局中市警刑字第0980020713號卷第3頁背面至第4頁）
    ，且審之證人甲○○於本院審理時自承被告於提到上開支票
    後，翌日即將承洺汽車保修廠之大、小章交給案外人曾靖藩
    ，由案外人曾靖藩存入其位於第一商業銀行豐原分行之帳戶
    內等情無誤，而觀之上開支票背面記載提示之日期為97年8
    月27日，正面所蓋提出交換章之日期為97年8月29日，顯見
    證人甲○○上開所述，與客觀證據所顯示之資料不符，自無
    可採，應以被告所述其是在如附表所示之本票屆期後，才向
    證人甲○○提告有上開支票，且是於97年8月27日，方將上
    開支票1紙及所保管之承洺汽車保修廠大、小章交給被告甲○○所指定之案外人曾靖藩一節，較為可信。綜上，被告偽
    造有價證券之犯行事證明確，洵堪認定。
三、核被告所為，係犯刑法第201條第1項之偽造有價證券罪。被
    告偽造證人丁○○署押2枚（含簽名1枚、指印1枚）而偽造
    如附表所示之本票，進而持之行使交付予證人甲○○，其偽
    造簽名、指印均為偽造有價證券之一部，應為偽造有價證券
    所吸收，另其行使偽造有價證券之低度行為，應為偽造有價
    證券之高度行為所吸收，均不另論罪。被告所犯偽造有價證
    券罪為最輕本刑3年以上有期徒刑之罪，惟其因一時需款孔
    急，欠缺周詳考慮致罹重典，於事後已坦承犯行，深具悔悟
    之意，且被告偽造有價證券只有1張，金額為30萬元，並非
    至鉅，與一般擾亂金融秩序之經濟犯罪者迥異，又證人丁○○於本院98年9月9日準備程序時已到院表示：其瞭解丙○○
    之處境，願意原諒丙○○等語無訛（見本卷卷第33頁背面）
    ，且被告事發後已將部分款項26萬元清償證人甲○○，亦如
    前述，是審酌其犯罪情狀，情輕法重，如科以其前開最低度
    之刑，猶嫌過重，爰依刑法第59條之規定，酌量減輕其刑。
    爰審酌被告並無前科，有臺灣高等法院被告前案紀錄表、刑
    案資料查註紀錄表各1份在卷可憑，其素行良好，犯罪動機
    係因一時失慮所致，且犯後已坦承犯行，態度尚稱良好，及
    其犯罪情節、手段等一切情狀，量處如主文所示之刑，以示
    懲儆。末查，被告前未曾受有期徒刑以上刑之宣告，有上述
    臺灣高等法院被告前案紀錄表、刑案資料查註紀錄表各1 份
    可佐，其因一時失慮偶罹刑典，事後坦承犯行，尚未造成他
    人重大損失或對社會經濟有重大影響，復已清償所積欠證人
    甲○○之部分款項26萬元，且已取得證人丁○○之諒解，經
    此偵審程序及刑之宣告後，應知警惕，信無再犯之虞，本院
    認就所宣告之刑以暫不執行為適當，爰併予宣告緩刑4年，
    以啟自新。如附表所示偽造「丁○○」之署押2枚（含簽名1
    枚、指印1枚），不問屬於犯人與否，均應依刑法第219條之
    規定宣告沒收。至於偽造如附表所示之本票1張，因該本票
    上共同發票人丙○○之簽名、指印為真正，僅發票人「丁○○」部分為偽造，依票據法第15條之規定，票據上簽名之偽
    造，不影響於真正簽名之效力，是除去偽造之「丁○○」部
    分外，被告之簽名，仍屬有效，從而該本票自不得依刑法第
    205條之規定宣告沒收，併予敘明。
據上論斷，應依刑事訴訟法第299條第1項前段，刑法第201條第1
項、第59條、第74條第1項第1款、第219條，刑法施行法第1條之
1第1項、第2項前段，判決如主文。
本案經檢察官乙○○到庭執行職務
中    華    民    國    98    年    10    月    8     日
                    刑事第三庭  審判長法  官  周瑞芬
                                      法  官  楊曉惠
                                      法  官  李慧瑜
以上正本證明與原本無異。
如不服本判決應於收受判決後10日內向本院提出上訴書狀，並應
敘述具體理由；其未敘述上訴理由者，應於上訴期間屆滿後20日
內向本院補提理由書（均須按他造當事人之人數附繕本）「切勿
逕送上級法院」。
                                      書記官  孫立文
中    華    民    國    98    年    10    月    8     日
附錄本案論罪科刑法條
刑法第201項：
  意圖供行使之用，而偽造、變造公債票、公司股票或其他有價
  證券者，處3年以上10年以下有期徒刑，得併科3千元以下罰金
  。
附表：
┌─────┬─────┬────┬─────┬───────┬──────────┐
│本票發票日│ 票載金額 │ 到期日 │ 票   號  │  發  票  人  │   偽造署押之數目   │
│          │（新臺幣）│        │          │              │                    │
├─────┼─────┼────┼─────┼───────┼──────────┤
│  970820  │ 30萬元   │ 970825 │WG0000000 │丙○○、丁○○│丁○○之署押2枚（含 │
│          │          │        │          │              │簽名1枚、指印1枚）  │
└─────┴─────┴────┴─────┴───────┴──────────┘


司法院資訊處製作；財團法人民間司法改革基金會備份。
